【裁判字號】    97,台上,2665
【裁判日期】    970619
【裁判案由】    違反毒品危害防制條例
【裁判全文】
最高法院刑事判決            九十七年度台上字第二六六五號
上  訴  人  甲○○
上列上訴人因違反毒品危害防制條例案件，不服台灣高等法院中
華民國九十四年四月二十八日第二審判決（九十三年度上訴字第
三一八四號，起訴案號：台灣士林地方法院檢察署九十二年度偵
字第三六四０、六三三一、七五０七、九一五六號），提起上訴
，本院判決如下：
    主  文
原判決撤銷，發回台灣高等法院。
    理  由
本件原判決認定上訴人甲○○曾因持有第二級毒品案件，經法院
判處有期徒刑四月確定，於民國九十年四月二十五日執行完畢。
明知安非他命係毒品危害防制條例列管之第二級毒品，不得販賣
，竟意圖營利，基於概括犯意，先於不詳時、地向姓名年籍不詳
之人販入安非他命，並以電子磅秤、分裝袋將安非他命分裝成小
包後，連續自八十八年間起至九十三年四月間止，於原判決附表
所示時、地，以該附表所示交易方式、價格販賣給黃隆昇、邱丞
逸、林文清及高清水等人施用。嗣黃隆昇、邱丞逸、林文清及高
清水因施用毒品為警查獲而供出上情；又上訴人復基於同前販賣
安非他命之犯意，先於九十二年六月二十日晚間十一時許，在台
北縣汐止市○○○路郵局前，向姓名年籍不詳綽號「阿秀」之女
子販入安非他命一包（淨重三一‧三五公克，驗餘淨重三一‧０
八公克），裝入香煙盒內，嗣員警據報於九十二年六月二十一日
上午三時三十分許，持搜索票前往台北市○○○路○段一八八巷
十號二樓（起訴書誤載為四樓）上訴人住處樓下，上訴人見狀，
將裝於香煙盒之上開安非他命丟擲在一樓樓梯口，隨即為警搜得
，並至上址搜得販賣安非他命所用之電子磅秤一個等情。因而撤
銷第一審所為科刑之判決，改判仍論處上訴人連續販賣第二級毒
品罪刑（累犯）。固非無見。
惟查：（一）、刑事訴訟法於九十二年修正後，採改良式當事人
進行主義，為貫徹直接審理與言詞審理原則，使法院於審判期日
，經由所行之訊問及交互詰問程序，依證人言詞陳述語氣及反應
等態度證據，直接獲取正確之心證，以為證言價值判斷之準據，
改行審判集中審理制。故通常程序之合議審判案件，受命法官行
準備程序目的在為審判為相當之準備，依同法第二百七十九條規
定，除同法第二百七十六條第一項所定「預料證人不能於審判期
日到場者，得於審判期日前訊問」之例外情形，原則上，無逕行
傳喚並對證人進行訊問及交互詰問而進行證據實質調查之權限。
而上開規定所稱「預料證人不能於審判期日到場」之原因，須有
一定之客觀事實，可認其於審判期日不能到場並不違背證人義務
，例如因疾病即將住院手術治療，或行將出國，短期內無法返國
，或路途遙遠，因故交通恐將阻絕，或其他特殊事故，於審判期
日到場確有困難者，方足當之。必以此從嚴之限制，始符合集中
審理制度之立法本旨，不得僅以證人空泛陳稱：「審判期日不能
到場」，甚或由受命法官逕行泛詞諭知「預料該證人不能於審判
期日到庭」，即行訊問或詰問證人程序，為實質之證據調查，否
則即屬違背法定程序取得之證據。本件依卷內資料，原審於九十
三年十二月二十九日、九十四年一月十二日、同年月二十日、同
年二月二十三日均由受命法官行準備程序，乃受命法官竟於各該
準備程序期日，先後傳喚證人林郁茜、范秀糧、黃隆昇、朱冠儒
、林志隆、邱丞逸、謝政安到庭，並主動詢問證人下次審判期日
可否到庭作證，經證人均表示下次審判期日不能到庭，希望當日
說明，受命法官未進一步詢明各該證人是否確有合於客觀上可認
其不能到場亦不違背證人義務之具體理由，即當庭對各該證人為
實質之訊問調查；於判決理由內，就各該證人於審判期日前，在
受命法官行準備程序時所為供證，如何合於上開例外情形，而得
認係經合法調查程序所取得之證據，亦未為必要之說明，遽採朱
冠儒、林志隆、謝政安審判中之證言為科刑判決之基礎。其所踐
行之證據調查程序，顯然違法。（二）、科刑之判決書，須將認
定之犯罪事實詳記於事實欄，然後於理由內，逐一說明其所憑之
證據及理由，使事實與理由兩相一致，方為合法。若應記載於判
決理由之事項不予記載，即為判決理由不備，足以構成撤銷之原
因。又販賣毒品之行為，並不以販入之後復行賣出為要件，祇要
以營利為目的，將毒品購入或賣出，有一於此，其犯罪即為完成
，是基於營利之意圖而販入毒品，亦為販賣毒品犯罪行為之一部
分。原判決以上訴人意圖營利，基於概括犯意，先於不詳時、地
向姓名年籍不詳之人販入安非他命後，並以電子磅秤、分裝袋分
裝成小包裝，連續予其附表所示之黃隆昇等多人，而對其論處販
賣第二級毒品罪刑，然就上開亦屬販賣安非他命犯罪事實一部分
之意圖營利而販入之行為，並未於理由欄內，說明其認定所憑之
依據及得心證之理由，併有理由不備之違法。從而上訴意旨執以
指摘原判決不當，即非全然無據，應認原判決有發回更審之原因
。原判決認應不另為無罪諭知部分，基於審判不可分原則，亦併
予發回。
據上論結，應依刑事訴訟法第三百九十七條、第四百零一條，判
決如主文。
中    華    民    國  九十七  年    六    月   十九   日
                      最高法院刑事第四庭
                          審判長法官  張  春  福
                                法官  劉  介  民
                                法官  蔡  彩  貞
                                法官  韓  金  秀
                                法官  陳  晴  教
      本件正本證明與原本無異
                                      書  記  官
中    華    民    國  九十七  年    六    月  二十五  日
                                                 H


司法院資訊處製作；財團法人民間司法改革基金會備份。
